【裁判字號】    98,台上,4899
【裁判日期】    980827
【裁判案由】    違反槍砲彈藥刀械管制條例
【裁判全文】
最高法院刑事判決            九十八年度台上字第四八九九號
上  訴  人  甲○○
上列上訴人因違反槍砲彈藥刀械管制條例案件，不服台灣高等法
院中華民國九十八年六月三十日第二審判決（九十八年度上訴字
第一九六五號，起訴案號：台灣桃園地方法院檢察署九十七年度
偵字第一二七五三號），提起上訴，本院判決如下：
    主  文
上訴駁回。
    理  由
按刑事訴訟法第三百七十七條規定，上訴於第三審法院，非以判
決違背法令為理由，不得為之。是提起第三審上訴，應以原判決
違背法令為理由，係屬法定要件。如果上訴理由書狀並未依據卷
內訴訟資料，具體指摘原判決不適用何種法則或如何適用不當，
或所指摘原判決違法情事，顯與法律規定得為第三審上訴理由之
違法情形，不相適合時，均應認其上訴為違背法律上之程式，予
以駁回。又依刑事訴訟法第三百五十條、第三百六十一條、第三
百六十二條、第三百六十七條規定，不服地方法院之第一審判決
，提起第二審上訴者，須提出上訴書狀，並應敘述「具體理由」
，為上訴必備之程式。所稱具體理由，必係依據卷內既有訴訟資
料或提出新事證，指摘或表明第一審判決有何採證、認事、用法
或量刑等足以影響判決本旨之不當或違法，而構成應予撤銷之具
體事由，始克相當；如未依上揭意旨指出具體事由，而僅泛言或
單憑當事人自我說詞，指摘原判決採證認事違法、用法不當、判
決不公、量刑過重等等，即屬未敘述具體理由，所提第二審上訴
不合法律上之程式，得不經言詞辯論，由第二審法院予以判決駁
回。本件上訴人甲○○不服第一審判處未經許可，持有可發射金
屬具有殺傷力之空氣槍罪刑（處有期徒刑二年，併科罰金新台幣
五萬元），提起第二審上訴之理由稱：上訴人係自網路購得扣案
空氣槍及鋼珠子彈等物，不知該槍枝係管制物品，因而誤觸法網
，實感後悔莫及；上訴人係家中獨子，父親因傷無法工作，有賴
上訴人從事捆工養活一家，若上訴人執行刑罰，全家將陷入困境
，上訴人無犯罪前科，素行良好，請求准予宣告緩刑等語，有其
上訴理由狀在原審卷內可稽。原判決以第一審判決已依查證所得
說明不採上訴人否認犯罪所為辯解之理由，又是否宣告緩刑為事
實審法院得依職權裁量之事項，第一審業經審酌上訴人之犯罪情
狀，依刑法第五十九條酌量減輕其刑，並依刑法第五十七條所列
各項，從輕量刑，以上訴人持有空氣槍，嚴重危害社會治安，自
不宜再為緩刑之諭知，因認上訴人之上開上訴理由，並非依據卷
內既有訴訟資料或提出新事證表明第一審判決有何採證、認事、
用法或量刑不當或違法之具體理由，而僅單憑上訴人之自我說詞
重為事實爭執及請求宣告緩刑，所提第二審上訴不合法律上之程
式，乃不經言詞辯論，逕予駁回。從形式上觀察，原判決並無違
背法令之情形。卷查上訴人於警詢、偵查及第一審，僅表示其係
在奇摩拍賣網站上見扣案空氣槍，即打電話洽購，貨到付款，電
話號碼已忘記，不認識賣方等情，有各相關筆錄可稽。上訴意旨
所謂原審未依上訴人於偵查及第一審所請，查明拍賣網站上ＩＰ
位置之販售扣案槍枝者，以減輕上訴人之刑責云云，顯與卷內資
料不符；又徒謂不知扣案空氣槍具殺傷力，指摘原判決駁回其在
第二審之上訴為違法，均不足據以辨認原判決已具備違背法令之
形式要件。本件上訴違背法律上之程式，應予駁回。
據上論結，應依刑事訴訟法第三百九十五條前段，判決如主文。
中    華    民    國  九十八  年    八    月  二十七  日
                      最高法院刑事第十庭
                          審判長法官  花  滿  堂
                                法官  黃  正  興
                                法官  陳  東  誥
                                法官  林  錦  芳
                                法官  洪  昌  宏
      本件正本證明與原本無異
                                      書  記  官
中    華    民    國  九十八  年    八    月  三十一  日
                                                      Ｅ


司法院資訊處製作；財團法人民間司法改革基金會備份。
